【裁判字號】    90,上訴,260
【裁判日期】    900517
【裁判案由】    偽造文書
【裁判全文】
臺灣高等法院刑事判決                              九十年度上訴字第二六號
    上  訴  人  臺灣板橋地方法院檢察署檢察官
    被      告  甲○○
右上訴人因被告偽造文書案件，不服臺灣板橋地方法院八十九年度訴字第一四三二號
，中華民國八十九年十一月十七日第一審判決（起訴案號：臺灣板橋地方法院檢察署
八十九年度偵字第九八五六號），提起上訴，本院判決如左：
    主  文
上訴駁回。
    理  由
一、公訴意旨略以：被告甲○○係聿鑫鋼鐵有限公司（下稱聿鑫公司）之業務經理，
    代表聿鑫公司與康和營造工程股份有限公司（下稱康和公司）簽訂康和新賞新建
    工程合約書，明知友茂工程股份有限公司（下稱友茂公司）並未同意擔任聿鑫公
    司之連帶保證人，竟於民國八十七年十一月六日，在臺北縣林口鄉○○村○○路
    五十三號之七聿鑫公司內，冒用友茂公司之名義，在前開工程合約書上偽簽友茂
    公司之名稱及友茂公司負責人丁○○之署押，並以偽造之友茂公司及丁○○之印
    章，蓋用於前開工程合約書上，使友茂公司成為聿鑫公司之連帶保證人，復持以
    行使，足以生損害於友茂公司及丁○○。因認被告涉犯刑法第二百十條、第二百
    十六條及第二百十七條行使偽造私文書之罪嫌云云。
二、本案經本院審理結果，認第一審判決對被告為無罪之諭知，認事用法核無不當，
    應予維持，並引用第一審判決書記載之理由及證據。
三、檢察官上訴意旨略以：
（一）「偽造」私文書，係以無制作權之人，冒用他人名義而制作內容不實之文書為
      要件。被害人丁○○已明確指稱並未同意擔任連帶保證人，更不會同意未經伊
      看過之合約書，任由聿鑫公司自行作主簽章等語，足見被告係無權制作甚明。
（二）公司之經理人，在執行職務範圍內，亦為公司負責人，被告係聿鑫公司業務經
      理，負責對外工程合約書之事項，其乃代表公司與他人簽訂契約，就其執行簽
      訂工程合約之範圍內，亦為公司之負責人，被告就簽訂合約之事項，是否均須
      案外人乙○○之同意，即非無疑。再被告既負責處理對外工程合約書之事項，
      於處理工程合約時應注意者，不僅工程合約之內容，乃至於連帶保證人之尋覓
      。焉能於未得他人同意，即將他人列為其公司之連帶保證人，事後再推稱其係
聽從實際負責人乙○○之指示。既係負責工程合約之事項，且由何人擔任連帶
      保證人一節並非小事，焉有一經乙○○之指示，即冒用他人名義為連帶保證人
      之理。公司之經理如此草率，如何能擔任對外處理工程合約事項？
    因認原判決諭知被告無罪，有所未洽，請將原判決撤銷改判云云。
四、按犯罪事實應依證據認定之，無證據不得推定其犯罪事實。又不能證明被告犯罪
    者，應諭知無罪之判決，刑事訴訟法第一百五十四條、第三百零一條第一項前段
    分別定有明文。而認定不利於被告之事實，須依積極證據，苟積極證據不足為不
    利於被告事實之認定時，即應為有利於被告之認定，更不必有何有利之證據。又
    被害人之陳述如無瑕疵，且就其他方面調查又與事實相符，固足採為科刑之基礎
    ，倘其陳述尚有瑕疵，而在未究明前，遽採為論罪科刑之根據，即難認為適法。
    （最高法院著有三十年上字第八一六號、六十一年臺上字第三０九九號判例可資
    參照）。
五、經查：
（一）被害人丁○○任負責人之友茂公司，曾於八十七年十月十二日，在聿鑫公司與
      康和公司簽訂承攬元大新坡新建工程合約書內，擔任連帶保證人，有該合約書
      影本附卷可憑（見原審卷第四十八頁）。核該合約書內連帶保證人欄位，蓋具
      之友茂公司及丁○○印章，與系爭合約書內所蓋具之印章完全相符，亦有系爭
      合約書影本附卷可憑（見原審卷第三十五頁）。
（二）被害人丁○○於本院受命法官調查時，雖指稱：伊並未在元大新坡新建工程合
      約書及系爭合約書蓋章，以示友茂公司同意擔任聿鑫公司之連帶保證人云云。
      然丁○○對於友茂公司曾向聿鑫公司轉承包元大新坡新建工程一事，於臺灣板
      橋地方法院檢察署檢察官另案偵辦乙○○偽造文書案件中已自承屬實（見原審
      卷第二十四頁背面至二十五頁）。又依卷附被害人友茂公司、丁○○於八十八
      年五月十一日發給聿鑫公司、康和公司之存證信函（見原審卷第二十六頁）所
      載，友茂公司並未對於擔任元大新坡新建工程合約書之連帶保證人一事，有所
      爭執。足見被害人丁○○所稱：聿鑫公司未經友茂公司及其同意，擅自在系爭
      合約書列友茂公司為連帶保證人一節，尚難遽信。
（三）丁○○係經人介紹與乙○○認識之包商，原先承包聿鑫公司之元大新坡新建工
      程，因做得不錯，乃在聿鑫公司承做系爭新賞新建工程時再找丁○○為包商，
      丁○○亦同意擔任連帶保證人。又聿鑫公司承攬工程時，若要找包商，該包商
      必定要擔任該承攬契約之連帶保證人等情，已據證人乙○○結證在卷，並經證
      人即曾任包商之丙○○到院結證屬實，且有丙○○任負責人之昂而旭鋼鐵有限
      公司簽章擔任連帶保證人之契約書三份存卷可稽。
（四）聿鑫公司登記之負責人為張碧玉，但實際由乙○○負責等情，有證人張碧玉在
      前開乙○○偽造文書案件中供承屬實（見原審卷第二十三頁）。被告縱使為聿
      鑫公司之業務經理，仍舊是聿鑫公司僱用之人，在聿鑫公司實際負責人乙○○
      告知友茂公司為連帶保證人之情形下，將友茂公司列為連帶保證人，亦與一般
      經驗及事理無違，殊不得以被告為業務經理，即認被告可以專擅枉為。
    綜上所述，本件尚難僅憑被害人丁○○前開有瑕疵之陳述，遽認被告有偽造友茂
    公司及丁○○簽章之行為。此外，復查無其他積極事據足資證明被告有公訴人所
    指之偽造文書犯行，被告被訴之犯罪，實屬不能證明。從而，原審為被告無罪之
    諭知，並無違誤，公訴人上訴意旨仍執前詞，指摘原判決不當，為無理由，應予
    駁回。
據上論斷，應依刑事訴訟法第三百七十三條、第三百六十八條，判決如主文。
本案經檢察官謝英民到庭執行職務。
中      華      民      國        九十      年      五    月    十七    日
                              臺灣高等法院刑事第五庭
                                  審判長法  官  曾  德  水
                                        法  官  趙  功  恆
                                        法  官  林  立  華
右正本證明與原本無異。
如不服本判決應於收受送達後十日內向本院提出上訴書狀，其未敘述上訴之理由者並
得於提起上訴後十日內向本院補提理由書（均須按他造當事人之人數附繕本）。
                                        書記官  廖  月  女
中    華    民    國     九十     年      五        月       十七       日


司法院資訊處製作；財團法人民間司法改革基金會備份。
